臺灣高等法院交通事件裁定　　　　　　　　　　　　九十一年度交抗字第八九八號
　　抗　告　人
　　即受處分人　甲○○
右抗告人因違反道路交通管理處罰條例案件，不服臺灣板橋地方法院中華民國九十一
年九月三十日九十一年度交聲字第一四四八號裁定，提起抗告，本院裁定如左：
    主  文
原裁定撤銷，發回台灣板橋地方法院。
    理  由
一、原裁定意旨略以：抗告人即受處分人甲○○係於九十一年七月十六日收受裁決書
    送達，惟抗告人遲至九十一年八月二十六日始具狀聲明異議，所為異議已逾二十
    日法定期間，並不合法，應予駁回。至於抗告人雖有於收受裁決書次日，向原處
    分機關提出申訴，惟申訴與異議程序迥然有別，且裁決書附記有記載不服處罰者
    ，應於接到裁決書之翌日起二十日內，以司法狀紙提出聲明異議。抗告人逾期聲
    明異議之事實，自不因抗告人有提出申訴，而受影響，併予敘明等語。
二、抗告意旨略以：伊收到裁決書後，即火速向原處分機關聲明異議。原處分機關即
    轉交原舉發單位台北縣警察局中和分局查處，並通知伊等候原舉發單位函覆後再
    憑辦理。抗告人於九十一年八月十四日收到台北縣警察局中和分局覆函後，即依
    指示於二十日內聲明異議，並無逾越期限。原處分機關應指示抗告人如何辦理，
    應負責任等語。
三、按依道路交通管理處罰條例第八十七條規定向管轄法院聲明異議之期間，自裁決
    送達之翌日起算，並得依法扣除在途期間及聲請回復原狀，道路交通案件處理辦
    法第十二條，定有明文。經查，抗告人係主張為他人於交通違規時冒用其姓名，
    接受舉發並當場簽收舉發通知單，如果屬實，抗告人應從未收受舉發通知單之送
    達。其得知舉發交通違規，當僅有收受裁決書之送達一途。抗告人既於收受裁決
    書次日，即前往原處分機關出具申訴單提出申訴，有申訴單影本在卷可據。是時
    交通違規事件已經裁決，抗告人並有親自前往原處分機關詢問，其將聲明異議程
    序誤以申訴程序提出，原處分機關承辦人員於受理申訴時，不難查知違規事件已
    經裁決，抗告人應循聲明異議程序處理方是。乃原處分機關卻仍依一般申訴程序
    處理，函請原舉發單位查處，並通知抗告人等候原舉發單位函覆後，再憑辦理。
    抗告人於接獲原舉發單位函覆處理結果後，即具狀聲明異議等情，有申訴單、原
    處分機關九十一年七月二十三日九一─四五三─一─一七一四二號函、原舉發單
    位九十一年八月八日中警申字第０九一００二八四六一號函影本、聲明異議狀在
    卷可據。抗告人將聲明異議程序誤以申訴程序提出緣由如何，原處分機關何以要
    抗告人等候原舉發單位函覆後再憑辦理，抗告人何以遲誤聲明異議期間，此一遲
    誤原因抗告人有無過失，事關抗告人得否就遲誤聲明異議期間聲請回復原狀，應
    有查明必要。又抗告人提出申訴，是否即係對原處分機關所為裁決不服，得否認
    為已對裁決聲明異議。原裁定未予查明斟酌，即以抗告人聲明異議已經逾期為由
    ，駁回抗告人之異議，尚嫌率斷。抗告人指摘原裁定不當，提起抗告，為有理由
    ，本院爰撤銷原裁定，並發回原法院再調查後，妥適裁定。
四、爰依道路交通事件處理辦法第二十六條、刑事訴訟法第四百十三條前段，裁定如
    主文。
中      華      民      國      九十一    年      十    月      二十五  日
                              臺灣高等法院交通法庭
                                  審判長法  官  葉  麗  霞
                                        法  官  范  清  銘
                                        法  官  李  錦  樑
右正本證明與原本無異。
不得再抗告。
                                        書記官  郭  台  發
中      華      民      國      九十一    年      十    月      三十    日
